臺灣雲林地方法院民事判決
111年度簡上字第46號
上  訴  人  江義福  
訴訟代理人  陳雅婷  
被上訴人    林子善  
上列當事人間請求損害賠償事件，上訴人對於中華民國111年5月
27日臺灣雲林地方法院虎尾簡易庭111年度虎簡字第78號第一審
判決提起上訴，本院於民國111年10月12日言詞辯論終結，判決
如下：
    主  文
上訴駁回。
第二審訴訟費用由上訴人負擔。
    事實及理由
一、被上訴人於原審起訴主張：
　　㈠上訴人於民國109年10月1日21時許，在雲林縣○○鎮○○里○○0
      00○0號之先鋒賽車場內烤肉喝酒，酒後與訴外人周冠傑發
      生口角並拉扯扭打時，被上訴人林子善與數名不詳之成年
      人在旁勸阻，企圖拉開上訴人與訴外人周冠傑二人，上訴
      人與訴外人周冠傑本應注意其二人若持續拉扯有造成他人
      受傷之可能，而依當時之情形，並無不能注意之情事，竟
      疏未注意及此，猶持續拉扯，致其等數人因上訴人、訴外
      人周冠傑之互相拉扯而失去重心跌倒，導致被上訴人被壓
      倒在地，受有右側肱骨上端骨折之傷害。上訴人堅持不願
      與被上訴人和解，被上訴人遂對上訴人提起刑事告訴，經
      本院以110年度易字第470號刑事事件（下稱系爭刑事事件
      ）審理後認上訴人犯過失傷害罪，判處拘役15日確定，為
      此請求上訴人負損害賠償責任。被上訴人就本件過失傷害
      所受損害為醫療費用新臺幣（下同）67,285元、看護費54
      ,000元（每日1,800元、共18日，惟依其每日請求金額為
      計算，應為「30日」之誤載）、交通費5,000元（自住家
      至醫院來回每趟500元、共10趟）、工作損失120,000元（
      每日2,000元、共60日）、精神慰撫金78,400元，合計為3
      24,685元，因被上訴人已另與訴外人周冠傑以160,000元
      達成和解，訴外人周冠傑已依約賠償被上訴人，故請求上
      訴人負2分之1之損害賠償責任即160,000元，爰依民法第1
      84條第1項前段、第2項、第191條之2、第193條第1項、第
      195條第1項前段等規定提起本件訴訟等語。
　　㈡並聲明：
      上訴人應給付被上訴人160,000元，及自起訴狀繕本送達
　　　翌日起至清償日止，按週年利率百分之5計算之利息。
二、上訴人於原審抗辯意旨：
　　㈠刑事判決之認定，並不拘束民事庭法院之認定。本件上訴
      人究有無直接壓到被上訴人乙節，於系爭刑事案件中無法
      率予認定，該判決卻又認上訴人有過失傷害，違反經驗法
      則。上訴人對於被上訴人並無任何作為義務，故無不作為
      型之加害行為，而上訴人於案發時、地，雖與訴外人周冠
      傑發生口角，但並未出手毆打訴外人周冠傑，而是訴外人
      周冠傑出手毆打上訴人，遭現場人員架開，縱認上訴人有
      與訴外人周冠傑拉扯，但上訴人對於被上訴人並無任何作
      為；且被上訴人當時是要拉開訴外人周冠傑，所以與訴外
      人周冠傑倒向同一方向，上訴人則倒往另一方向，物理上
      作用力量方向完全相反，沒有任何證據證明上訴人倒地時
      有壓到被上訴人，上訴人對於被上訴人並無任何作為型加
      害行為。又現場事發時間極為短促，人員如此之多，上訴
      人無亂拳揮舞之行為，即便有爭執對象，也僅針對訴外人
      周冠傑，其餘勸架之人，上訴人除了避免過度肢體碰撞以
      免傷人，如何注意勸架之人不要跌倒受傷？上訴人根本不
      知道被上訴人有加入勸架，依現場狀況，對被上訴人倒地
      受傷乙事並無可預見性，亦無可預防性，難以認定上訴人
      有過失。再者，被上訴人到底為何倒地？是否因自己重心
      不穩所致？抑或為其他勸架者所絆倒？均未可知，為何溯
      源於上訴人與訴外人周冠傑，而不及於其他勸架之人？要
      求上訴人負責，無疑期待衝突發生時知悉有人勸架就要停
      止一切行為，如此期待恐不合理，被上訴人請求應僅係道
      德上請求，欠缺法律上因果關係論理支持。綜上，上訴人
      對於被上訴人並無過失侵權行為，不應負損害賠償責任。
　　㈡衝突場合本具有一定危險性，有可能遭他人推拉跌倒，亦
      有可能因他人後退而碰倒，參與者應自行評估其風險，如
      評估風險後仍參與其中，因風險所造成之傷害應自負其責
      。被上訴人面對衝突場合，自主性加入勸架行列，其甘冒
      風險之舉動應由被上訴人自負其責。本件被上訴人與有過
      失，應由其負百分之50之過失責任。
　　㈢針對被上訴人請求各項目金額部分，認金額有所高估，答
　　  辯如下：
　　　⒈醫藥費部分：
　　　　對於被上訴人所提出之收據並無意見，惟應排除未實際
　　    繳費之3,325元。
　　　⒉看護費部分：
　　　　依被上訴人所受傷害程度，難認有全日專人照顧之必要
　　    ，應以被上訴人主張每日1,800元、30日半價計算即27,
　　     000元為適當，且被上訴人亦未提出任何證據證明有受
　　    他人看護而支出。
　　　⒊交通費部分：
　　　　被上訴人就醫次數應以實際提出之就診單據為主，且被
　　    上訴人主張交通費每趟來回為500元太貴了，應以每趟3
　　    00元為合理，另應提出搭乘費用收據等單據，否則不應
　　    列為被上訴人所受損害。
　　　⒋工作損失部分：
　　　　上訴人否認被上訴人從事泥水師傅工資為每日2,000元 
         ，被上訴人所提出之在職薪資證明書並無證據力，被
        上
　　    訴人亦未能證明確實有喪失60日工作損失，於被上訴人
　　    休養期間，正值疫情，諸多工作事業蕭條而受到重大影
　　    響，被上訴人應舉證其工作天數如常，未受疫情影響而
　　    減少。
　　　⒌精神慰撫金部分：
　　　　是否妥適，請法院斟酌之。
　　㈣被上訴人已自訴外人周冠傑取得160,000元之損害賠償，應
      自損害總額扣除之，扣除後如超過上訴人分擔額，上訴人
      無庸再負擔。
　　㈤現場發生爭執時，參與勸架者至少有20至30人，以最少人
　　  數20人計算，上訴人僅應負擔20分之1之過失責任等語資
　　  為抗辯。
　　㈥並聲明：請求駁回被上訴人原審之訴。
三、原審為被上訴人一部勝訴、一部敗訴之判決(即原審被告應
    給付原審原告36,187元，及自111年3月23日起至清償日止，
    按週年利率百分之五計算之利息；原審原告其餘之訴駁回；
    訴訟費用1,660元，由原審被告負擔375元，餘由原審原告負
    擔；本判決原審原告勝訴部分得假執行)，上訴人不服，提
    起上訴，除援用原審之陳述及舉證外，補稱：
　　㈠被上訴人並無工作上之損失：
　　　⒈原審判決認為被上訴人有2月(60日）之工作損失，並以
        每月最低工資23,800元計算，損失合計為47,600元，固
         非無據。然而：
　　　　⑴被上訴人提出由百晟工程行出具之在職薪資證明書(請
          參原審卷第77頁），明白記載在職期間為「自民國10
          6年9月15日至民國109年10月1日止」。
　　　　⑵依據被上訴人於系爭刑事事件審理程序中表示，係於
          本案發生(109年10月1日)之後始拜託鎮長至虎尾殯葬
          所工作。(請參系爭刑事事件卷110年11月5日審判筆
          錄第46頁；法官問「傷勢應該都好了？」林子善答「
          傷勢還沒有完全好，剛回去回診，沒辦法舉高，那時
          候斷掉，沒工作也不行，一個老母要養，拜託鎮長去
          殯葬所，在那裏暫時工作。」。
　　　　⑶再搭配稅務電子閘門所得調件明細表(原審卷第41頁)
          可知，被上訴人於109年10月至12月間，自雲林縣虎 
          尾鎮立殯儀館暨火葬場管理所有薪資所得37,300元。
　　　　⑷由上⑴、⑵、⑶綜合研判可知，被上訴人並未因本件受傷
          而如若瑟醫院診斷證明書(原審卷第7頁)醫囑所言休
          養3個月。簡言之，被上訴人於本件受傷後，並無所
          謂不能工作而有減少收入之損害可言。
　　　　⑸詎料，原審判決竟然認為被上訴人之工作損失為47,60
          0元，明顯與上開⑴、⑵、⑶所呈現之證據相矛盾。
　　　⒉被上訴人提出之在職證明無可採信，理由如下：
　　　　⑴被上訴人提出由百晟工程行出具之在職薪資證明書(原
          審卷第77頁），上訴人否認其證據力，因為被上訴人
          本身並沒有投保勞工保險，實在很難認定被上訴人確
          實有受僱於百晟工程行。
　　　　⑵另依就業保險法第5條第1項第1款之規定，年滿15歲 
          以上，65歲以下之具中華民國國籍受僱勞工，應以其
          雇主或所屬機構為投保單位，參加就業保險為被保險
          人。苟若百晟工程行既未為被保險人投保勞工保險(
          含就業保險），亦未幫被上訴人單純投保就業保險，
          那麼，如此不遵守法律規定的雇主所提出的在 職證
          明，又怎麼能夠說服法院而加以採信呢？
　　　　⑶再者，被上訴人為派遣工，要如何證明一個月有多少
          派遣收入？要如何證明被上訴人的派遣收入達到最低
          基本工資呢？
　　　⒊退步言之，即使依原審判決所認被上訴人之工作損失為4
        7,600元，亦應扣減37,300元。
　　㈡被上訴人已獲得超額賠償，承前所述，即原審判決計算被
　　　上訴人所受之損害196,187元(請參原審判決第10頁即「事
　　　實及理由」欄四、㈣、⒍) ，應扣減37,300元，至多僅為15
      8,887元。而被上訴人已自訴外人周冠傑處受償16萬元 。
      被上訴人所受損害既已獲得超額賠償，上訴人即無庸賠償
      。
　　㈢並聲明：
　　　⒈原判決不利於上訴人部分廢棄。
　　　⒉上開廢棄部分，被上訴人在第一審之訴駁回。
　　　⒊第一、二審訴訟費用由被上訴人負擔。
四、被上訴人對於上訴人之上訴，除援用原審之陳述及舉證資為
    抗辯外，補稱：
　　㈠我於本件事件發生前在百晟工程行做水泥工的工作，按日
      計薪，每日工資約2,000元，如果沒有下雨就要工作，通
      常只休週日。在本件事件發生後因為手斷掉，所以，自10
      9年10月1日以後就沒有在百晟工程行工作了。一直到109
      年11月16日至109年12月31日去虎尾鎮殯葬管理所做管理
      的工作。
　　㈡並聲明：
　　　⒈上訴駁回。
　　　⒉第一、二審費用費用由上訴人負擔。
五、兩造不爭執事項：
　　㈠本院110年度易字第470號刑事判決所認定之事實及因果關
      係。
　　㈡被上訴人已從訴外人周冠傑處獲得損害賠償16萬元。
　　㈢對於原審判決所認定之醫療費、看護費、交通費用之請求
      不爭執。
六、本件爭點：
　　㈠被上訴人於受傷後之109年11月16日至109年12月31日是否
      在虎尾鎮立殯儀館暨火葬場管理所工作，受有薪資37,300
      元？
　　㈡被上訴人對事故之發生及受傷之結果，是否與有過失？若
      有，兩造之過失比例為何？
　　㈢被上訴人自訴外人周冠傑處所獲得之16萬元損害賠償金額
      是否應於上訴人賠償之金額內扣除？
　　㈣被上訴人在百晟工程行工作期間之薪資係以每日2,000元計
      算，抑或是以每月基本工資計算？
　　㈤被上訴人於受傷後在虎尾鎮立殯儀館暨火葬場管理所工作
      ，受有之薪資是否應於上訴人賠償之金額內扣除？
　　㈥上訴人所應負之損害賠償金額是否應依據20分之1計算？
七、本院之判斷：
　　㈠按第二審判決書內應記載之事實，得引用第一審判決。又
      判決書內應記載之理由，如第二審關於攻擊或防禦方法之
      意見及法律上之意見，與第一審判決相同者，得引用之（
      民事訴訟法第454 條第1 項前段、第2 項前段）。此一規
      定，於簡易案件之第二審程序亦準用之（同法第436條之1
      第3項）。經查，本件經原審調查事實及證據行言詞辯論
      後，斟酌全部辯論意旨後，認定上訴人於109年10月1日21
      時許，在雲林縣○○鎮○○里○○000○0號之先鋒賽車場內烤肉
      喝酒，酒後與訴外人周冠傑發生口角並拉扯扭打時，被上
      訴人與數名不詳之成年人在旁勸阻，企圖拉開上訴人與訴
      外人周冠傑二人，上訴人與訴外人周冠傑本應注意其二人
      若持續拉扯有造成他人受傷之可能，而依當時之情形，並
      無不能注意之情事，竟疏未注意及此，猶持續拉扯，致其
      等數人因上訴人、訴外人周冠傑之互相拉扯而失去重心跌
      倒，導致被上訴人被壓倒在地，受有右側肱骨上端骨折之
      傷害等事實，認為被上訴人受有醫療費65,587元、看護費
      31,500元、交通費1,500元、精神慰撫金50,000元等損失
      ，及被上訴人就其受傷之結果並無與有過失（本件爭點㈡
      ）、被上訴人自訴外人周冠傑處所獲得之16萬元損害賠償
      金額應於上訴人賠償之金額內扣除（本件爭點㈢）、上訴
      人所應負之損害賠償金額不應依據20分之1計算（本件爭
      點㈥）。並就兩造所提出之攻擊及防禦方法之意見及法律
      上之意見，詳為敘述，本院認原審認事用法均無不當，茲
      引用第一審判決書記載之事實、證據及得心證理由。
　　㈡被上訴人於受傷後之109年11月16日至109年12月31日確實
      在虎尾鎮立殯儀館暨火葬場管理所（下稱虎尾鎮殯葬管理
      所）工作，受有薪資37,300元：
　　　經查，被上訴人任職於虎尾鎮殯葬管理所工作期間為109
      年11月16日起至109年12月31日止，所受領之薪資為37,30
      0元，有被上訴人之稅務電子閘門所得調件明細表在卷可
      查（原審卷第41頁），故被上訴人於遭上訴人壓傷後確實
      有於上開期間在虎尾鎮殯葬管理所任職及受有上開薪資，
      已可認定。
　　㈢被上訴人在百晟工程行工作期間之薪資應以每日2,000元計
      算，而非以每月基本工資計算：
　　　證人王登輝於111年8月24日到庭證稱：「（你是在經營百
      晟工程行？）對。（百晟工程行從民國幾年開始經營？）
      沒有印象，已經很久，有超過10年了。（百晟工程行是在
      從事什麼事業？）承包建築工程。（你在106 年9 月15日
      後，有無僱用被上訴人林子善當水泥工師傅？）有。（你
      記得被上訴人林子善做了多久？）做了快2年了。（後來
      為何被上訴人林子善不做了？）我知道的是他手斷掉。（
      被上訴人林子善有說他手為何斷掉？）他有說被人家弄的
      ，其他的我不了解。（你沒有幫被上訴人林子善加勞保？
      ）我要幫他加保時，他說不要。（被上訴人林子善在百晟
      工程行工作時，是以按日計酬？）對。（做一天是多少錢
      ？）2,400元。(被上訴人林子善在百晟工程行工作期間，
      每週大概出工幾次?）不一定，每月有時做20幾天有時不
      到，但平均每月都有20日。【提示虎簡卷第77頁】，這張
      在職薪資證明是你開立的嗎？）對。我叫我老婆處理的。
      （為何上面寫說日薪2千元，與你所述2,400元不同？）現
      在工資有漲。）我指的是被上訴人林子善當時工作的薪資
      。之前每天是2千元。」等語（見本院卷第69頁至第71頁
      ）。而證人王登輝除為被上訴人之前雇主外，與被上訴人
      並無親誼關係，其又具結擔保其證述為真實，應無甘冒觸
      犯偽證罪之風險，而為虛偽之證述，故本院認為其證述具
      有可信性，則被上訴人於受雇證人王登輝期間雖未投保勞
      保，然被上訴人確有穩定之工作能力，在通常情形下每日
      工作可受有2,000元之薪資。
　　㈣被上訴人於受傷後之109年11月16日至109年12月31日確實
      在虎尾鎮殯葬場管理所工作，受有薪資37,300元，不應在
      被上訴人得向上訴人請求之金額內扣除：
　　　被上訴人於受傷前在在百晟工程行工作期間之薪資應以每
      日2,000元計算，已如前述，且證人王登輝亦證述被上訴
      人在百晟工程行工作期間平均每月工作20日，則被上訴人
      若非因上訴人之侵權行為受傷，其於天主教若瑟醫療財團
      法人若瑟醫院110年8月21日診斷證明書所載宜休養三個月
      期間（原審卷第11頁），應有60日可以在百晟工程行工作
      ，而受有薪資120,000元，今因上訴人之侵權行為使被上
      訴人受有該金額之收入損失，而僅能在虎尾鎮殯葬管理所
      從事較為輕便之工作，僅受有薪資37,300元，經扣除後尚
      受有82,700元收入損失，而原審僅判決上訴人需賠償被上
      訴人47,600元，尚不足全額賠償，故上訴人主張被上訴人
      在虎尾鎮殯葬管理所工作受有之薪資23,800元應在被上訴
      人得向上訴人請求之金額內扣除云云，為無所據。退步言
      之，即便以原審判決所認定被上訴人每月工作收入損失以
      109年國內勞工每月基本工資23,800元計算，被上訴人受
      有之薪資損害亦有71,400元（23,800元×3月）＝71,400元
      ）之工作收入損失，而原審僅判決上訴人需賠償被上訴人
      47,600元，仍不足全額賠償，故上訴人主張被上訴人在虎
      尾鎮殯葬管理所工作受有之薪資37,300元應在被上訴人得
      向上訴人請求之金額內扣除云云，亦為不可採。況且，民
      法第193條前段規定不法侵害他人之身體或健康者，對於
      被害人因此喪失或減少勞動能力或增加生活之需要時，應
      負損害賠償責任。就其文義觀之，似認為被害人身體或健
      康受侵害，致喪失或減少勞動能力，其本身即為損害，並
      不限於實際所得之損失，至於個人實際所得額，則僅得作
      為評價勞動能力損害程度之參考，不得因薪資未減少即謂
      無損害（最高法院61年台上字第1987號、63年台上字第13
      94號、69年度台上字第111號判決意旨參照），則被上訴
      人在虎尾鎮殯葬管理所受有之薪資收入亦不應由其得請求
      賠償之金額內扣除。
　　㈤綜上，原審判決上訴人應賠償被上訴人36,187元，及自起
      訴狀繕本送達翌日即111年3月23日起至清償日止，按週年
      利率百分之5計算之利息，及訴訟費用負擔之比例，並依
      職權宣告假執行，並無違誤，應可認定。　　　
八、綜上所述，被上訴人本於侵權行為法律關係，請求上訴人給
    付36,187元，為有理由，應予准許。是則原審判命上訴人給
    付上開金額，並依職權宣告假執行，於法並無不合。上訴意
    旨指摘原判決不當，求予廢棄改判，為無理由，應予駁回其
    上訴。
九、據上論結，本件上訴為無理由，依民事訴訟法第436條之1第
    3項、第454條第1項前段、第2項前段、第449條第1項、第78
    條，判決如主文。
中　　華　　民　　國　　111 　年　　10　　月　　26　　日
            民事第一庭    審判長法  官  蔡碧蓉
                                法  官  洪儀芳 
                                法  官  楊昱辰
以上正本係照原本作成。
本判決不得上訴。
中　　華　　民　　國　　111 　年　　10　　月　　26　　日
                                書記官  陳玉珮